臺灣桃園地方法院刑事判決　　　　　　109年度簡上字第660號
公　訴　人　臺灣桃園地方檢察署檢察官
上　訴　人
即　被　告　陳清豪



選任辯護人　黃書瑜律師(法扶律師)
上列上訴人即被告因竊盜案件，不服本院中華民國109 年8 月25
日所為109 年度桃簡字第1240號第一審刑事簡易判決（聲請簡易
判決處刑案號：109 年度偵字第11374 號、第10841 號），提起
上訴，本院管轄之第二審合議庭判決如下︰
    主  文
原判決撤銷。
陳清豪犯竊盜罪，處罰金新臺幣參仟元，如易服勞役，以新臺幣
壹仟元折算壹日；又犯竊盜罪，處罰金新臺幣貳仟元，如易服勞
役，以新臺幣壹仟元折算壹日。應執行罰金新臺幣肆仟元，如易
服勞役，以新臺幣壹仟元折算壹日。應於刑之執行完畢或赦免後
，令入相當處所，施以監護陸月。前開監護處分，以保護管束貳
年代之。
    犯罪事實及理由
一、本案經本院合議庭審理結果，認原審所認定上訴人即被告陳
    清豪之本案犯罪事實、所採用之證據、論罪部分，並無違誤
    ，且被告於上訴審時，亦未爭執原審上開事項之認定，是就
    上開事項均引用如附件原審刑事簡易判決書所載（含所引用
    之聲請簡易判決處刑書）。
二、被告及辯護人之上訴意旨略以：被告於民國109 年3 月11日
    及同年月20日製作警詢筆錄時雖坦承行竊，惟其犯罪之前及
    之後，均因精神疾病在相關醫療院所治療中，難認被告於犯
    案時具有完整之辨識及依辨識而行為之能力；被告於109 年
    3 月20日因竊盜之另案為警查獲，並經檢察官聲請簡易判決
    處刑，本院109 年度壢簡字第912 號判決亦認為被告行為時
    處於罹患精神障礙狀態中，其辨識及依其辨識而行為之能力
    應有顯著降低，亦已依刑法第19條第2 項減輕其刑；且被告
    現於醫療機構就醫，被告及其家人經濟狀況均不佳，實在難
    以支付原判決所宣告之罰金等語（簡上卷第17-19 、116-11
    7 、121-123 、159 頁）。
三、撤銷原判決之理由：
  ㈠本案應適用刑法第19條第2 項減輕其刑：
  1.按行為時因精神障礙或其他心智缺陷，致其辨識行為違法或
    依其辨識而行為之能力，顯著減低者，得減輕其刑。刑法第
    19條第2 項定有明文。
  2.經查，被告於88年間已有於桃園療養院就診之紀錄，嗣於92
    年間起，更頻繁就診於桃園療養院、花蓮玉里醫院等醫療院
    所，而於本案時間（即109 年3 月10日、20日）前後，更有
    於桃園療養院、衛生福利部臺北醫院住院之紀錄，此有被告
    健保就診紀錄、住院紀錄在卷可稽（簡上卷第59-87 頁），
    足認被告及辯護人辯稱其本案犯罪之前及之後，長期因精神
    疾病在相關醫療院所治療中等語，並非虛偽。
  3.而依卷附被告本案時間前、後住院之護理紀錄（桃簡卷第10
    9-117 、147-174 頁），足見被告於本案犯罪之前、後，均
    有出現辨識及依其辨識而行為之能力異於常人之情況，是被
    告及辯護人辯稱被告於犯案時，其辨識及依辨識而行為之能
    力顯著降低等語，尚屬可信。
  4.又被告於109 年3 月20日因竊盜之另案（下稱前揭另案）為
    警查獲，於前揭另案中，被告之辨識及依其辨識行為之能力
    亦處於顯著降低之情況一節，有前揭另案判決書列印資料可
    參（簡上卷第125-126 頁），亦足佐證被告於本案中，其辨
    識及依辨識而行為之能力同屬顯著降低之認定。
  5.從而，本案應適用刑法第19條第2 項減輕其刑。原審未能審
    酌上情，有所不當，應由本院將原判決撤銷。
  ㈡爰以行為人之責任為基礎，審酌被告未能尊重他人財產法益
    ，為本案竊盜犯行，實非可取；衡酌其犯後始終坦承犯行，
    並考量被告長期罹患精神疾病之狀態，竊得物品價值非鉅，
    且均已返還告訴人蔡莉莉、被害人沈怡，此有贓物認領保管
    單在卷可稽（偵10841 卷第43頁、偵11374 卷第11頁），以
    及考量被告於上訴審中自述之家庭經濟狀況、智識程度（簡
    上卷第158 頁），告訴人、被害人之意見（桃簡卷第51頁、
    簡上卷第109 頁），檢察官、辯護人、被告之量刑意見等一
    切情狀，各量處如主文所示之刑，復定其應執行之刑，並均
    諭知易服勞役之折算標準，以資懲儆。
  ㈢保安處分：
  1.按我國刑法採刑罰與保安處分雙軌制度，在刑罰之外，特設
    保安處分專章，對於具有犯罪危險性者施以矯正、教育、治
    療等適當處分，以防止其再犯，危害社會安全。刑法第87條
    第2 項、第3 項規定：「有第19條第2 項及第20條之原因，
    其情狀足認有再犯或有危害公共安全之虞時，於刑之執行完
    畢或赦免後，令入相當處所，施以監護。但必要時，得於刑
    之執行前為之」、「前2 項之期間為5 年以下。但執行中認
    無繼續執行之必要者，法院得免其處分之執行」。是監護處
    分，係針對被告有再犯、危害公共安全的風險時，以拘束自
    由之方式保護監督，並給予適當治療處遇。因此，行為人有
    刑法第19條第2 項情形而減輕其刑者，法院衡酌行為人之危
    險性，為防衛社會及治療之目的，有對其採取保護與治療措
    施之必要者，應予一併宣告監護處分。
  2.經查，被告於109 年2 月下旬至3 月中旬間，並未穩定就診
    ，此有被告健保就診紀錄、住院紀錄在卷可稽（簡上卷第59
    -87 頁），而被告確於前揭未穩定就診之期間內為本案犯行
    ，足認被告有因中斷治療而再犯或危害公共安全之可能。是
    為免被告未配合就診及用藥，導致病情發作而危害公共安全
    ，本院認有令其接受專業治療，並且定期追蹤之必要，以防
    其再度發病而危害公共安全，爰依刑法第87條第2 項之規定
    ，宣告監護處分如主文所示。
  3.然考量保安處分之措施亦含社會隔離、拘束身體自由之性質
    ，其限制人民之權利，實與刑罰同，是對於被告，是否依前
    述規定，令入相當處所，施以監護之保安處分，應審酌該處
    分是否適於治療本案被告之行為，以及是否有其他亦可達成
    相同目的，但對於被告侵害較小之保安處分種類可資適用。
    經查，被告現住居於康復之家，且於109 年5 月起即有穩定
    返回桃園療養院接受治療（簡上卷第78-79 頁）；被告家屬
    亦稱：被告現在好很多了，因為有在吃藥，沒有前陣子那麼
    混亂了等語（簡上卷第51頁）；被告於本案上訴審中，亦能
    自行穩定到庭，被告並於審理中自陳：伊現在也是很努力在
    工作，一個禮拜只休2 、3 天等語（簡上卷第159 頁），亦
    未見被告於此期間有再犯他罪之情況，是若能使被告定期門
    診追蹤並接受治療，應可避免被告再犯。而刑法所規定之保
    護管束處分，既係將受處分人交付特定之人，或有關之機關
    、團體，加以監督、保護、管束、輔導其行為及日常生活，
    使其改過遷善，以適應社會生活為目的之一種保安處分。本
    院考量上開情況，認為將被告交由適當之人保護管束，以促
    其定期至醫院精神科診斷治療，亦可達成治療被告使不危害
    社會之目的，且較前述監護處分，對被告人身自由之侵害較
    輕，而施以保護管束處分，對於社會公益之維護及被告私益
    之侵害，尚稱相當，是本院認被告本案所受監護處分，得以
    主文所示之保護管束代之。惟若保護管束不能收效、被告仍
    未規律接受治療或又有再犯情事，檢察官得隨時聲請法院撤
    銷之，仍執行令入相當處所，施以監護之原處分，附此敘明
    。
據上論斷，應依刑事訴訟法第455 條之1 第1 項、第3 項、第36
9 條第1 項前段、第364 條、第299 條第1 項前段、第373 條，
刑法第320 條第1 項、第19條第2 項、第51條第7 款、第42條第
3 項前段、第87條第2 項、第3 項、第92條，刑法施行法第1 條
之1 第1 項，判決如主文。
本案經檢察官王以文聲請簡易判決處刑，檢察官林欣怡到庭執行
職務。
中    華    民    國   110    年     11   月      3   日
                  刑事第四庭  審判長法  官  黃柏嘉
                                    法  官  涂偉俊
                                    法  官  張家豪
以上正本證明與原本無異。
不得上訴。
                                    書記官  蔡宗豪
中    華    民    國   110    年    11    月    3     日
附錄本案論罪科刑法條全文：
中華民國刑法第320條
意圖為自己或第三人不法之所有，而竊取他人之動產者，為竊盜
罪，處 5 年以下有期徒刑、拘役或 50 萬元以下罰金。
意圖為自己或第三人不法之利益，而竊佔他人之不動產者，依前
項之規定處斷。
前二項之未遂犯罰之。